臺灣高雄地方法院刑事判決　　　　　　100年度簡上字第129號
上　訴　人　周世達
即　被　告
上列上訴人因妨害名譽案件，不服本院高雄簡易庭中華民國100
年1 月24日99年度簡字第1573號第一審簡易判決（聲請簡易判決
處刑案號：臺灣高雄地方法院檢察署檢察官99年度偵字第1083 5
號），提起上訴，本院管轄之第二審合議庭判決如下：
    主  文
上訴駁回。
    事  實
一、周世達因與李居仁積怨已深，於民國98年10月22日晚上6 時
    30分許，在高雄市林園區（改制後）區立圖書館內之閱覽室
    ，與李居仁發生口角後，竟基於公然侮辱之犯意，至閱覽室
    外之大廳，在不特定人得以聽聞之狀態下，當面向李居仁怒
    罵「你是退伍軍人，從南殺到北，殺人犯」等足以貶損名譽
    之言詞公然辱罵李居仁。
二、案經李居仁訴由臺灣高雄地方法院檢察署檢察官偵辦聲請簡
    易判決處刑。
    理  由
一、證據能力部分：
    按「被告以外之人於審判外之陳述，雖不符前四條之規定，
    而經當事人於審判程序同意作為證據，法院審酌該言詞陳述
    或書面陳述作成時之情況，認為適當者，亦得為證據。當事
    人、代理人或辯護人於法院調查證據時，知有第159  條第1
    項不得為證據之情形，而未於言詞辯論終結前聲明異議者，
    視為有前項之同意」，刑事訴訟法第159 條之5 定有明文。
    又當事人、代理人或辯護人於調查證據時，知有本法第159
    條之5 第1 項不得為證據之情形，卻表示「對於證據調查無
    異議」、「沒有意見」等意思，而未於言詞辯論終結前聲明
    異議者，應視為已有將該等傳聞證據採為證據之同意（參見
    該條之立法理由）。本件檢察官及被告於本院審理中，就本
    判決所引用各項證據（含傳聞證據、非傳聞證據及符合法定
    傳聞法則例外之證據）之證據能力，均無表示爭執證據能力
    （爭執證人涉嫌偽證乃屬對證人證詞證明力之爭執），且於
    本院言詞辯論終結前，檢察官及被告對於卷附具有傳聞證據
    性質之證據，既均已知其情，均未聲明異議，本院認該具有
    傳聞證據性質之證據，並無任何違法取證之不適當情形，以
    之作為證據使用係屬適當，自得採為認定被告犯罪事實之證
    據。
二、訊據被告周世達矢口否認有何公然侮辱之犯行，辯稱：伊並
    未對告訴人李居仁辱罵上開之詞，伊係要告訴人不要跟蹤騷
    擾，並請求傳訊證人陳興發、韓賜村以資證明告訴人為高雄
    市林園區區立圖書館之亂源云云。惟查，上開事實業據告訴
    人於偵訊及原審調查訊問時指訴綦詳，核與證人即圖書館管
    理員（替代役男）蔡亞翰於偵訊及原審調查訊問時具結證稱
    ：因告訴人當時有向其表示被告在閱覽室內電腦使用狀況不
    當，告訴人進去閱覽室勸導被告後，只看到被告從閱覽室跑
    出來，告訴人接著出來，被告就指著告訴人說他是退伍軍人
    ，殺人犯，從南殺到北，並叫我報警抓走告訴人，伊先勸他
    們不要吵架，伊就打電話報警處理等語相符。證人僅係替代
    役男，是日擔任圖書館管理員，與被告並無何怨隙仇恨，衡
    情應無設詞攀誣，或虛構事實以陷害被告之理，況證人上開
    證述，業經其於偵訊及本院原審調查訊問均依法具結，係以
    刑事責任擔保其證言之真實性，自無須甘冒偽證罪風險故為
    不實之證述之理，其所為之證述，洵堪採信。又被告與告訴
    人有多起刑事案件涉訟乙節，亦有97年度偵續字第365 號、
    97 年 度偵字第21912 號、98年度偵字第4001、4002、7612
    、18336 、27537 、30711 、30125 、33388 號不起訴處分
    書、本院98年度簡上字第681 、930 號刑事判決、臺灣高等
    法院高雄分院98年度上易字第971 號刑事判決等附卷可稽，
    堪信被告與告訴人積怨非淺。至於被告聲請傳訊證人陳興發
    、韓賜村以資證明告訴人為高雄市林園區區立圖書館之亂源
    ，惟證人所欲證明之待證事實與被告有無公然為上揭侮辱告
    訴人之言詞無關連性，自無調查之必要，併此敘明。至被告
    於原審提出98年10月22日錄音光碟1 份，其內容均無證人及
    告訴人之聲音，有原審勘驗筆錄在卷可稽，而被告亦於原審
    訊問時稱該錄音內容係在閱覽室錄製，閱覽室外大廳部分並
    未錄到，是上開光碟內容自與被告本件所犯無涉，併此指明
    。被告空言否認犯行，並未舉出其表達上述言詞之來源或緣
    由，堪信被告係出言憑空謾罵，意在貶損他人名譽甚明。綜
    上所述，本案事證明確，被告犯行已堪認定，應予依法論科
    。
三、按刑法第310 條誹謗罪之成立，必須意圖散布於眾，而指摘
    或傳述足以毀損他人名譽之具體事實，尚僅抽象的公然為謾
    罵或嘲弄，並未指摘具體事實，則屬刑法第309 條第1 項公
    然侮辱罪範疇。經查，本件被告於聲請簡易判決處刑書所載
    之時、地，公然稱告訴人為「你是退伍軍人，從南殺到北，
    殺人犯」，其陳述並無具體描述告訴人有何殺人之事實，僅
    是抽象形容李居仁為不尊重生命、四處危害他人之人，應屬
    公然為謾罵之行為。而上開言詞，衡諸社會常情，亦係就個
    人之人格、名譽所為之負面評價，顯足以毀損告訴人名譽至
    明，是核被告所為，係犯刑法第309 條第1 項之公然侮辱罪
    。
四、原審以被告犯行明確，並審酌被告與告訴人因另有刑事糾葛
    ，不思以理性弭平，竟以言詞辱罵告訴人，造成告訴人名譽
    受損等犯罪動機、目的、手段及犯罪所造成之損害，且本件
    發生迄今雙方仍無法達成調解等上開被告個人具體之行為人
    責任基礎之一切情狀，依刑事訴訟法第449 條第1 項前段、
    第3 項，刑法第309 條第1 項、第41條第1 項前段，刑法施
    行法第1 條之1 第1 項、第2 項前段，量處被告拘役拾日
    ，並諭知如易科罰金，以新臺幣壹仟元折算壹日之折算標準
    ，經核原審認事用法尚無不合，量刑亦稱妥適。上訴意旨略
    以：告訴人教唆偽證且虛構情節，原審並無給予被告充足時
    間（數小時）詰問證人，草率結案云云。然查，被告上訴主
    張未給予充分詰問時間，卻無表明待證事實為何，原審於訊
    問證人時業已針對被告究竟有無於上揭時、地為公然侮辱之
    行為為詳細之調查，難認原審有何草率結案之事由。至於被
    告指稱告訴人教唆偽證及虛構情節乙節，原審業於理由詳述
    告訴人及證人證述可採之理由，被告空言指摘卻無實據為佐
    ，尚難憑採，是上訴意旨請求撤銷原判決，改為無罪之諭知
    云云，為無理由，應予駁回。
五、據上論斷，應依刑事訴訟法第455 條之1 第1 項、第3 項、
    第368條，判決如主文。
本案經檢察官吳明駿到庭執行職務。
中    華    民    國   100    年    5    月    11    日
                  刑事第十九庭  審判長法  官  陳志銘
                                      法  官  陳松檀
                                      法  官  黃宣撫
以上正本證明與原本無異。
不得上訴。
中    華    民    國   100    年    5    月    12    日
                                      書記官  葉正昭
附錄本判決論罪之法條：
刑法第309條第1項
公然侮辱人者，處拘役或三百元（新臺幣九千元）以下罰金。